臺灣臺南地方法院民事判決
109年度訴字第1537號
原      告  吳炫璋  
被      告  黃明通  
訴訟代理人  黃浥玲  
            林錦輝律師
            林家綾律師
上列當事人間請求履行契約事件，本院於民國109年12月9日言詞
辯論終結，判決如下：
    主      文
原告之訴駁回。
訴訟費用由原告負擔。
    事實及理由
一、原告起訴主張：原告與原告弟弟吳禎祥原是臺南市○○區○○○
    段000地號土地共有人，因原告與吳禎祥就上開土地之應有
    部分（下稱系爭應有部分）遭本院103年度司執字第40039號
    強制執行事件（下稱系爭執行事件）查封拍賣，原告乃欲委
    託同是上開土地共有人之被告行使優先承買權代購系爭應有
    部分，故原告於民國103年間邀同里長李進生、原告妻子陳
    芯慧至被告高雄住家商議代購系爭應有部分乙事，當時被告
    女兒黃浥玲也在家，黃浥玲還跟陳芯慧互相加LINE，因被告
    當時要求代購酬金新臺幣（下同）30萬元，原告沒有同意，
    所以該次會面兩造未達成合意。後來被告、黃浥玲、被告三
    叔於104年2月25日到原告東山住處協調，當時吳禎祥也在場
    ，兩造合意由被告行使優先承買權，以102萬5千元之價格幫
    原告購買系爭應有部分，原告則支付被告25萬元酬金，若買
    到系爭應有部分，待避過2年奢侈稅課稅期間，再將系爭應
    有部分移轉登記予原告(下稱系爭契約)，原告為支付拍賣價
    金，並至彰化銀行開立附表所示銀行支票(下稱系爭支票)。
    詎104年3月5日要拍賣時，被告早上6點多打電話給原告稱：
    被告要自己購買系爭應有部分等語。被告購得系爭應有部分
    後又訴請分割，經本院106年訴字第1403號民事判決分割，
    被告取得臺南市○○區○○○段00000地號土地（下稱系爭土地）
    。兩造已達成系爭契約之合意，被告片面毀約，至今仍拒絕
    將系爭土地移轉登記予原告，爰起訴請求被告履行系爭契約
    等語。並聲明：被告應將系爭土地移轉登記予原告。
二、被告則辯以：兩造間未成立任何契約關係，被告於103年10
    月24日已具狀向本院聲明行使優先承買權購買系爭應有部分
    。退步言，原告於系爭應有部分拍賣程序中係債務人，依強
    制執行法第113條準用第70條第6項規定不得應買，原告為規
    避上開規定而委託被告代購，縱兩造成立系爭契約，亦為脫
    法行為，應屬無效等語。並聲明：原告之訴駁回。
三、得心證之理由：
  ㈠按當事人主張有利於己之事實者，就其事實有舉證之責任，
    民事訴訟法第277條前段定有明文。本件原告主張兩造合意
    成立系爭契約，惟此情既為被告所否認，依前開舉證責任分
    配原則，原告就合意成立系爭契約之事實，負舉證之責任。
    經查：
　⒈證人李進生證稱：4、5年前，原告跟我說系爭應有部分被拍
    賣，他要買回來，但他資格不夠，所以要請被告出面買，原
    告希望我陪他去高雄找被告協調價格，我印象中好像是我跟
    原告夫妻一起去高雄被告家裡，被告家裡有他跟他女兒，我
    記得那時候原告跟我說被告要30萬元報酬，他只願意支付10
    萬元，印象中在被告家裡沒有談成，後來我就沒有再參與這
    件事，聊天時曾稍微問說土地的事怎麼樣了，原告只說還沒
    有解決，我們沒有詳談相關的事等語（見本院卷第94至96頁
    ），本院審酌李進生與兩造無任何親誼，其所為之證述，應
    堪採信。是本件堪認原告為委託被告代購系爭應有部分，曾
    偕同李進生、陳芯慧前往被告高雄家中商談，但該次協商不
    成。
　⒉又證人陳芯慧證稱：我先生跟我小叔跟農會借錢，後來沒還
    ，所以土地要被拍賣，我們的房子坐落在土地上，我們想把
    土地買回來，我先生有去請教人，人家告訴他共有人可以優
    先購買，103年11月間我和我先生以及李進生一起出發到高
    雄找被告，要跟他談代購的事情，那次我們提出代購傭金10
    萬，被告要30萬，所以沒有談成，我就加了被告女兒黃浥玲
    的LINE，想說以後可以再談，連絡比較方便。104年2月我們
    又約在我們家裡談，大家談成傭金25萬，所有的錢由我們支
    付，包含土地價金102萬等語（見本院卷第97至98頁）。再
    者，系爭應有部分經系爭執行事件查封拍賣，由第三人何懋
    彰於103年9月30日以102萬5千元得標，經通知全部共有人行
    使優先購買權，原告曾於103年10月20日聲請閱卷等節，業
    經本院依職權調取系爭執行事件全卷查明無訛，本院審酌陳
    芯慧雖為原告配偶，但其所為證述，與證人李進生證述內容
    及系爭執行事件卷宗之進行大致相符，復有系爭支票為佐證
    （見本院卷第21頁），依原告當時遭債權人查封拍賣系爭應
    有部分之景況，若非與被告合意成立系爭契約，依一般經驗
    ，並無籌集巨資開立系爭支票之必要，是本件堪認兩造合意
    成立系爭契約。
　⒊被告雖聲請傳喚黃浥玲、張維屏為證，惟黃浥玲證稱：我在
    本案訴訟之前只見過原告2次，第1次見到原告，是我跟張維
    屏陪我爸爸去看系爭土地，因為我爸爸想買系爭應有部分，
    我爸爸叫我跟張維屏一起去臺南看這塊地，那天我們看完地
    ，去我叔公黃茂雄家裡談土地的事，叔公請原告過來，我們
    跟原告說我們要買這塊地，原告知道後很生氣，第2次是原
    告突然跑來我們高雄住處，叫我爸爸幫他代購系爭土地等語
    （見本院卷第140至143頁），然證人張維屏則證稱：被告及
    黃浥玲曾找我一起去臺南東山，他們在他叔公家前庭聊一些
    土地的事，我印象中沒有進去他叔公家裡。我後來還有去第
    2次，時間我忘了，第2次也是我們3個一起去，第2次我們是
    去原告家裡，原告找我們過去談土地拍賣的事，當時黃浥玲
    在房子外面，我印象中原告是希望被告可以幫忙標系爭應有
    部分，我記得被告當下沒有同意，他們那天只有談土地代購
    ，沒有談金額等語（見本院卷第144至146頁），核黃浥玲、
    張維屏均為被告聲請傳喚，但對是否曾至原告住處（縱使黃
    浥玲在房子外面）商談代購乙事，所述不同，已有疑義，況
    依張維屏所述，當日兩造意在協商代購事宜，依一般經驗，
    必然會討論報酬，則張維屏證述當日未曾討論金額乙節，亦
    難憑採。是黃浥玲、張維屏所為之證詞矛盾，尚難憑採。
  ⒋依上，本件堪認兩造曾合意成立系爭契約。
　㈡惟按稱委任者，謂當事人約定，一方委託他方處理事務，他
    方允為處理之契約；委任契約當事人之任何一方，得隨時終
    止委任契約，民法第528條、第549條第1項定有明文。本件
    依原告所述，系爭契約係約定由被告行使優先承買權代購系
    爭應有部分，代購酬金25萬元，則堪認系爭契約之性質為委
    任契約，是依前揭規定，兩造自得隨時終止，而原告自陳：
    被告於104年3月5日早上6點多打電話給伊表示要自己購買系
    爭應有部分等語，足徵被告已為終止委任契約之意思表示，
    故本件縱認兩造曾合意成立系爭契約，系爭契約亦經被告終
    止，原告請求被告履行系爭契約，移轉系爭土地所有權登記
    ，則屬無據。
四、綜上所述，系爭契約縱使成立，亦經被告終止，從而，原告
    依系爭契約，請求被告應將系爭土地移轉登記予原告，為無
    理由，應予駁回。
五、本件為判決基礎之事證已臻明確，兩造其餘攻擊防禦方法及
    舉證，經本院斟酌後，認為均不足影響本判決之結果，爰不
    逐一論列，附此敘明。
六、訴訟費用負擔之依據：民事訴訟法第78條。 
中　　華　　民　　國　　109 　年　　12　　月　　30　　日
                  民事第四庭    法    官　王淑惠
以上正本係照原本作成。
如對本判決上訴，須於判決送達後20日內向本院提出上訴狀。
如委任律師提起上訴者，應一併繳納上訴審裁判費。
中　　華　　民　　國　　109 　年　　12　　月　　30　　日
                             書 記 官  鄭伊汝                         

附表：      編號 發票人 付款人 發票日 票面金額 （新臺幣） 支票號碼 1 吳佩蓉（原告之女） 彰化銀行新營分行 104年3月4日 1,025,000元 KB0000000